臺灣士林地方法院刑事判決　　　　　　　 96年度訴字第461號
公　訴　人　臺灣士林地方法院檢察署檢察官
被　　　告　甲○○
上列被告因違反毒品危害防制條例案件，經檢察官提起公訴（96
年度毒偵字第727 號），暨併案審理（臺灣板橋地方法院檢察署
96年度毒偵字第3119號、第3145號），被告於準備程序中就被訴
事實為有罪陳述，本院合議庭裁定由受命法官獨任改依簡式審判
程序審理，並判決如下：
    主  文
甲○○施用第一級毒品，處有期徒刑捌月，減為有期徒刑肆月，
如易科罰金以新臺幣壹仟元折算壹日。扣案之海洛因（淨重零點
零捌公克）沒收銷燬，包裝該海洛因使用之空包裝壹個（重零點
壹玖公克）、空包裝袋壹個、注射針筒參支及塑膠分裝勺肆支均
沒收。
    事  實
一、甲○○前因施用毒品案件，經本院裁定送觀察、勒戒後，認
    無繼續施用毒品之傾向，於民國93年3 月23日釋放出所，並
    經臺灣士林地方法院檢察署檢察官以92年度毒偵字第1103號
    為不起訴處分確定。詎猶不知悔改，於上開觀察、勒戒執行
    完畢釋放後5 年內，復因於95年中旬，摔斷手臂，為求止痛
    ，乃基於施用第一級毒品海洛因之犯意，於96年2 月6 日至
    同年4 月14日止，在臺北縣淡水鎮○○街31之1 號及臺北縣
    三重市○○街111 巷32號4 樓住處，以針筒注射之方式，每
    日一次，反覆施用第一級毒品海洛因。嗣先於96年2 月6 日
    下午4 時10分許，為警在臺北縣三重市○○路○ 段123 號前
    查獲，並扣得海洛因1 包（淨重0.08公克、空包裝重0.19公
    克）；次於96年4 月17日晚上8 時許，同意警方至臺北縣三
    重市○○街111 巷32號4 樓搜索，扣得其所有供施用海洛因
    之空包裝袋1 個、塑膠分裝勺3 支、注射針筒2 支；再於96
    年4 月19日晚上9 時30分許，為警持搜索票，在臺北縣三重
    市○○街111 巷32號4 樓查扣其所有施用海洛因所用之注射
    針筒及塑膠分裝勺各1 支。
二、案經臺北市政府警察局松山分局報告臺灣板橋地方法院檢察
    署檢察官呈請臺灣高等法院檢察署檢察長令轉臺灣士林地方
    法院檢察署檢察官偵查起訴，暨併案審理。
    理  由
一、上開犯罪事實，業據被告於警詢、檢察官偵查、本院準備程
    序及審理中坦承不諱，而被告經警採集之尿液分別送臺灣尖
    端先進生技醫藥股份有限公司及臺灣檢驗科技股份有限公司
    ，均以酵素免疫分析法及氣相層析質譜儀分析法鑑驗結果，
    均呈鴉片類陽性反應，此有該等公司96年2 月14日濫用藥物
    檢驗報告1 紙、96年5 月2 日CH/2007/40761 、CH/2007/40
    768 號濫用藥物尿液檢驗報告2 紙、臺北市政府警察局偵辦
    毒品案件尿液檢體委驗單1 紙、臺北縣政府警察局三重分局
    查獲毒品案件被移送者姓名、代碼對照表2 紙在卷可稽，且
    扣案之粉末1 包，經法務部調查局以化學呈色法、氣相層析
    質譜儀分析法檢驗確為第一級毒品海洛因，其中海洛因淨重
    0.08公克、空包裝重0.19公克，此有法務部調查局96年3 月
    2 日調科壹字第09623016670 號鑑定書1 紙附卷可憑（參見
    1338號偵查卷第42頁），是被告自白施用第一級毒品海洛因
    應認與事實相符，而堪認定。又被告前因施用毒品案件，經
    本院裁定送觀察、勒戒後，認無繼續施用毒品之傾向，於93
    年3 月23日釋放出所，並經臺灣士林地方法院檢察署檢察官
    以92年度毒偵字第1103號為不起訴處分確定之事實，有該不
    起訴處分書及臺灣高等法院被告前案紀錄表各1 份在卷可憑
    。本件事證明確，被告於上開觀察、勒戒執行完畢釋放後5
    年內，再犯施用第一級毒品犯行，堪以認定。
二、核被告所為，係犯毒品危害防制條例第10條第1 項之施用第
    一級毒品罪。被告於施用第一級毒品前後持有毒品之低度行
    為為施用之高度行為所吸收，不另論罪。又被告係於96年4
    月24日以前犯本罪，應依中華民國96年罪犯減刑條例第2 條
    第1 項第3 款之規定減其宣告刑期2 分之1 。又毒品危害防
    制條例所規定之施用第一級毒品犯行，具有因毒品成習而反
    覆施用之性質，復參酌最高法院95年度台上字第1079號判決
    揭示「刑事法若干犯罪行為態樣，本質上原具有反覆、延續
    實行之特徵，立法時既予特別歸類，定為犯罪構成要件之行
    為要素，則行為人基於概括之犯意，在密切接近之一定時、
    地持續實行之複次行為，倘依社會通念，於客觀上認為符合
    一個反覆、延續性之行為觀念者，於刑法評價上，即應僅成
    立一罪。學理上所稱『集合犯』之職業性、營業性或收集性
    等具有重複特質之犯罪均屬之，例如經營、從事業務、收集
    、販賣、製造、散布等行為概念者是」之意旨，及最高法院
    71年台上字第2837號判例、92年度台上字第6744號判決意旨
    所揭示「行為人主觀上就同一犯罪構成事實，以單一行為之
    數個舉動接續進行，以實現一個犯罪構成要件，侵害同一法
    益，客觀上亦認係實施一個犯罪行為」之接續犯概念，足認
    毒品危害防制條例所規定處罰之施用毒品行為固具有反覆實
    施之性質，然各次施用毒品行為應係各自獨立，尚難認係同
    一行為之數次舉動，換言之，施用毒品行為與上揭接續犯之
    概念有別；而集合犯與連續犯之區別則在於立法者已將本質
    上具有反覆、延續實行之特徵予特別歸類而定為犯罪構成要
    件之行為要素，且依社會通念於客觀上認為符合一個反覆、
    延續性之行為觀念者即應僅成立集合犯之一罪，反之則係連
    續犯。準此，毒品危害防制條例既依成癮性、濫用性及對社
    會危害性而將毒品分為四級，且僅規定處罰施用第一、二級
    毒品，足見毒品危害防制條例所處罰施用第一、二級毒品，
    其構成要件之行為要素係具有濫用之反覆、延續實行，且依
    社會通念於客觀上認為符合一個反覆、延續性之行為觀念，
    於刑法評價上，即應僅成立「集合犯」之一罪。本件被告因
    於95年手臂摔斷後，為求止痛，乃自96年2 月6 日起至同年
    4 月14日止，反覆成習地多次施用毒品海洛因之行為，業為
    被告於本院審理中所自認，揆諸上開說明，應為集合犯之包
    括之一罪。公訴人雖於起訴書中僅敘及被告於96年2 月6 日
    施用海洛因部分，惟上開被告自96年2 月7 日至同年4 月14
    日施用海洛因部分與上開敘及之部分有包括一罪關係，應為
    起訴效力所及，且公訴人於審理中亦已擴張起訴範圍，本院
    自得併為審理。
三、爰審酌被告曾有上述施用毒品之前科，且經觀察勒戒程序，
    仍無法戒除復又觸犯本件犯行，顯示其無戒絕之決心，又其
    施用毒品之目的係為手傷止痛，雖傷害自身健康，惟所生危
    害非鉅，本件犯後被告坦承犯行，態度尚屬良好等一切情狀
    ，量處如主文所示之刑，並依中華民國96年罪犯減刑條例第
    2 條第1 項第3 款之規定減其宣告刑期2 分之1 ，且諭知其
    易科罰金之折算標準，以示懲儆。扣案之第一級毒品海洛因
    （淨重0.08公克）應依毒品危害防制條例第18條第1 項前段
    宣告沒收銷燬，而包裝該海洛因使用之空包裝1 包（重0.19
    公克），另空包裝袋1 個、注射針筒3 支及塑膠分裝勺4 支
    為被告所有供施用毒品海洛因之物，業為被告供承明確，爰
    依法宣告沒收。
據上論斷，依刑事訴訟法第273 之1 第1 項、第299 條第1 項前
段，毒品危害防制條例第10條第1 項、第18條第1 項前段，中華
民國96年罪犯減刑條例第2 條第1 項第3 款、第7 條、第9 條，
刑法第11條、第41條第1 項前段、第38條第1 項第2 款，判決如
主文。
本案經檢察官林宏松到庭執行職務。
中　　華　　民　　國　　96　　年　　7 　　月　　17　　日
                  刑事第一庭法  官  雷雯華
以上正本證明與原本無異。
如不服本判決，應於判決送達後10日內，向本院提出上訴狀。
                            書記官  陳如玲
中　　華　　民　　國　　96　　年　　7 　　月　　17　　日
附錄本案論罪科刑法條：
毒品危害防制條例第10條第1項
施用第一級毒品者，處6 月以上5 年以下有期徒刑。
